臺灣高等法院刑事判決　　　　　　　　96年度上易字第1435號
上　訴　人　臺灣基隆地方法院檢察署檢察官
被　　　告　甲○○
上列上訴人因被告詐欺案件，不服臺灣基隆地方法院96年度易字
第4號，中華民國96年5月29日第一審判決（起訴案號：臺灣基
隆地方法院檢察署95年度偵字第3430號），提起上訴，本院判決
如下：
    主  文
上訴駁回。
    理  由
一、本案經本院審理結果，認第一審判決對被告甲○○為無罪之
    諭知，核無不當，應予維持，並引用第一審判決書記載之證
    據及理由（如附件）。
二、檢察官上訴意旨以：
（一）證人楊世榮於偵查及審理中均證稱，因貸款需要薪資證明
      ，於是其掛名為瑞騰公司員工，後來被告說以公司名義貸
      款可以貸比較多，所以由被告出資成立榮翊公司，並由楊
      世榮擔任榮翊公司人頭負責人，所買二輛車子由被告支付
      貸款，而典當價款也均由被告拿走等語，參以榮翊公司設
      址於瑞騰公司之台北縣板橋市○○路○段40號同址，有經
      濟部中部辦公室榮翊有限公司設立登記相關資料影本可佐
      ，且被告於偵查中亦供陳資金係由被告中國信託銀行帳戶
      所領出等語，可見成立榮翊公司一事確與被告有關。
（二）被告於偵查中承認曾陪同楊世榮到桃園典當新台幣 (下同
      )200000 元，隨即拿走其中170000元，於審判中亦稱94年
      11月曾先借款100000元給楊世榮，楊世榮先後向其借款共
      五、六十萬元，另再稱楊世榮在工作期間又陸續借了三、
      四十萬元，足見在榮翊公司成立前，楊世榮已積欠被告數
      十萬元之借款，被告卻仍願意提供資金為楊世榮成立榮翊
      公司，復無法提出楊世榮所簽立供擔保借款之本票，顯然
      有違常理。再楊世榮於94年10月28日以榮翊公司名義向福
      灣公司購買2711-MQ號自小客車，並未繳納任何款項又要
      當時瑞騰公司員工曾尉倫替楊世榮擔任保證人，亦與常情
      有違。被告於福灣公司於94年12月10日訪查時，聲稱楊世
      榮已1個多月未到公司，有見過車號4355-KF號、2711-MQ
      號二輛車輛，卻未提供用車人地址予訪查人員等情，由上
      可知，被告不但於楊世榮購車時在場，知道該車輛買賣書
      之內容，嗣後亦陪同楊世榮到桃園點當該車並得款170000
      元，並非如被告辯稱均不知楊世榮購車之用途為何，亦證
      楊世榮所證稱被告教其以榮翊公司名義購車以還欠款一事
      ，非無所據，如此亦能解釋何以楊世榮為人頭負責人，卻
      由榮翊公司支付價款之理。
（三）證人陳義學雖於審理中證稱楊世榮為榮翊公司實際負責人
      ，楊世榮、榮翊公司購車與被告完全無關云云。惟榮翊公
      司設立於瑞騰公司同址，其設立期間亦在證人陳義學任職
      於瑞騰公司期間內，陳義學既稱榮翊公司有在營運，但卻
      不知榮翊公司何時成立、營業項目為何，此有前後矛盾之
      嫌。且陳義學亦陪同被告及楊世榮至桃園點當車輛，卻證
      稱看到楊世榮將點當所得200000元全數拿走，與被告所稱
      由被告取走170000元一情有明顯出入，可見證人陳義學之
      證詞顯欲迴護被告，不足採信，原審遽以證人陳義學之證
      述，認被告與楊世榮購車毫無干係，似嫌率斷。
三、惟查：
（一）4355-KF號汽車係由楊世榮個人於94年4月26日，以動產擔
      保交易附條件買賣之方式，向福灣公司購買；2711-MQ號
      汽車係榮翊公司於94年10月27日，以動產擔保交易附條件
      買賣之方式，向福灣公司購買；而榮翊公司係於94年6月
      17日設立登記，登記負責人為楊世榮，此分別有經濟部中
      部辦公室96年4月2日經中三字第09630847500號函暨登記
      資料影本、附條件買賣合約、車輛動產抵押暨借款契約書
      、動產擔保交易附條件買賣設定登記申請書、動產擔保交
      易動產抵押設定登記申請書、汽車新領牌照登記書在卷可
      稽，並經原審依職權調閱臺灣板橋地方法院檢察署95年度
      執字第6061號、95年度執字第7273號全卷查明無誤。是關
      於上述4355-KF、2711-MQ二部車輛之交易，證人楊世榮顯
      係利害關係人，其所言難免避重就輕，推諉卸責，尚難遽
      以採信。
（二）認定犯罪事實應依證據，為刑事訴訟法所明定，故被告否
      認犯罪事實所持之辯解，縱屬不能成立，仍非有積極證據
      足以證明其犯罪行為，不能遽為有罪之認定；最高法院30
      年上字第1831號著有判例可資參照。查被告於偵審中就其
      曾先後借款予楊世榮，並曾陪同楊世榮到桃園典當汽車得
      款200000元，其拿走其中部分金錢等節，均已坦承不諱，
      足見被告就各相關情節，並無隱瞞。且縱認被告曾要求當
      時瑞騰公司員工曾尉倫替楊世榮擔任保證人，被告於楊世
      榮購車時在場，並知道該車輛買賣書之內容，嗣亦陪同楊
      世榮到桃園點當該車並得款，且於福灣公司於94年12月10
      日訪查時未提供用車人地址予訪查人員等情均屬實；惟由
      上述，上述二車之購買人均非被告，而本案之關鍵厥為被
      告就上述二車之購買有否與楊世榮具共同犯意之聯絡或行
      為之分擔？關乎此，被告於偵、審中未能提出楊世榮之借
      款本票，或被告未提供資料與福灣公司之事實，於法尚不
      能供為被告與楊世榮事前或事中具共同犯意聯絡或行為分
      擔之證明。況被告並無提供任何資料與福灣公司之義務，
      也非不得基於私人情誼要求員工曾尉倫替楊世榮擔任保證
      人。是本件於法尚不得執被告曾要求他人替楊世榮作保，
      或被告於偵、審中未能提出楊世榮之借款證明，或被告未
      提供資料與福灣公司等情，即遽認被告與楊世榮有向福灣
      公司詐取二輛汽車之犯意聯絡或行為分擔。
（三）衡諸日常生活之經驗，一般人對於與自己無關之事物，均
      不寄與太多之注意，是對於該等事物之相關情節，部分知
      悉、部分不悉，並無違常之處。證人陳義學雖不知悉榮翊
      公司成立時間，或其營業項目，惟此與證人陳義學於原審
      審理中證稱楊世榮為榮翊公司實際負責人，楊世榮、榮翊
      公司購車與被告完全無關並無矛盾之處。另證人陳義學就
      被告於與楊世榮至桃園點當車輛後所取走之金錢數額，雖
      與被告所陳述之數額有所出入，惟證人所稱被告取得之數
      額顯多於被告自己陳述之數額，益見證人陳義學之證詞並
      未迴護被告，從而原審諭知被告無罪，並無違誤。
四、綜上所述，檢察官上訴意旨所陳各節，於法並無可採，其執
    此上訴意旨，任意指摘原判決不當，求予撤銷改判，為無理
    由，應予駁回。
據上論結，應依刑事訴訟法第373條、第368條，判決如主文。
本案經檢察官覃正祥到庭執行職務。
中　　華　　民　　國　　96　　年　　8 　　月　　16　　日
                  刑事第二庭審判長法  官  呂丹玉
　　                              法  官  林恆吉
                          　　　　法　官  林銓正
以上正本證明與原本無異。
不得上訴。
　                                書記官  陳玲憶
中　　華　　民　　國　　96　　年　　8 　　月　　20　　日
附件：
臺灣基隆地方法院刑事判決　　　　　　　　 96年度易字第4號
公　訴　人　臺灣基隆地方法院檢察署檢察官
被　　　告　甲○○　男　33歲（民國○○年○月○○日生）
　　　　　　　　　　住桃園縣桃園市○○路922號14樓之1
　　　　　　　　　　身分證統一編號：Ｚ000000000號
上列被告因詐欺案件，經檢察官提起公訴（95年度偵字第3430號
），本院判決如下：
    主  文
甲○○無罪。
    理  由
一、公訴意旨略以：被告甲○○出資設立榮翊有限公司（下稱榮
    翊公司，設臺北縣板橋市○○路○ 段40號），由案外人楊世
    榮擔任人頭負責人。二人明知彼等無給付價款之能力及意思
    ，竟共同基於意圖為自己不法所有之犯意聯絡，由楊世榮於
    民國94年4 月25日，以動產擔保交易附條件買賣之方式，向
    福灣企業股份有限公司（下稱福灣公司）購買車牌號碼4355
    -KF 號自用小客車一輛，除頭期款外，餘款自94年5 月25日
    至97年4 月25日止分36期給付，每月1 期，前35期每期付款
    新臺幣（下同）9,138 元，第36期付款188,770 元。再於94
    年10月27日由楊世榮以榮翊公司名義，再向福灣公司購買車
    牌號碼2711-MQ 號自用小客車一輛，自95年10月28日起，分
    60期給付（無頭期款），每月1 期，每期付款16,420元。福
    灣公司因誤信楊世榮有購車之資力，陷於錯誤，而交付上開
    自用小客車。詎被告與案外人楊世榮在取得標的物後，上開
    4355-KF 號車輛自94年10月25日第6 期起未再付款，2711-
    MQ號車輛則未給付任何一期之分期款。嗣於94年11月間某日
    ，由楊世榮出面至桃園市某當鋪典當4355-KF 號車，當得金
    額若干，2711-MQ 號車當得200,000 元，所得款項均由被告
    取走後逃匿。因福灣公司對楊世榮提出違反動產擔保交易法
    及詐欺告訴（案經臺灣板橋地方法院以95年度簡字第2840號
    、第3899號分別判處有期徒刑4 月、5 月確定，另購買車牌
    號碼4823-DA 號車輛部分，因與前案確定判決間有連續犯之
    裁判上一罪關係，經臺灣板橋地方法院檢察署檢察官以95年
    度偵字第20213 號為不起訴處分確定），始循線查悉上情，
    因認被告涉犯刑法第339 條第1 項之詐欺取財罪嫌云云。
二、按犯罪事實應依證據認定，無證據不得認定犯罪事實；又不
    能證明被告犯罪者，應諭知無罪之判決，刑事訴訟法第154
    條第2 項、第301 條第1 項分別定有明文。又事實之認定，
    應憑證據，如未能發現相當證據，或證據不足以證明，自不
    能以推測或擬制之方法，為裁判基礎；且認定不利於被告之
    事實須依積極證據，苟積極證據不足為不利於被告事實之認
    定時，即應為有利於被告之認定；另認定犯罪事實所憑之證
    據，雖不以直接證據為限，間接證據亦包括在內，然而無論
    直接證據或間接證據，其為訴訟上之證明，須於通常一般之
    人均不致有所懷疑，而得確信其為真實之程度者，始得據為
    有罪之認定，倘其證明尚未達到此一程度，而有合理之懷疑
    存在，無從使事實審法院得為有罪之確信時，即應由法院為
    諭知被告無罪之判決（最高法院40年臺上字第86號、30年上
    字第816 號、76年臺上字第4986號判例意旨參照）。
三、公訴意旨認被告涉犯詐欺取財罪，係以證人楊世榮於偵查中
    證稱被告為榮翊公司實際負責人，購買汽車都是被告之意思
    等語為主要論據。訊據被告堅決否認有公訴意旨所指之詐欺
    犯行，辯稱伊係瑞騰開發有限公司（下稱瑞騰公司）之負責
    人，94年初認識楊世榮，當時曾借給楊世榮100,000 元，後
    來楊世榮到瑞騰公司擔任業務員，並表示自己想成立一家公
    司，之後自行出資成立榮翊公司，其間有向伊借款50,000元
    ，而榮翊公司之實際負責人亦係楊世榮本人，相關業務係仲
    介假結婚，買車則是楊世榮為了讓馬伕使用，與伊毫無關係
    ，因楊世榮前後向伊借款約有五、六十萬元，後來伊向楊世
    榮催討債務，楊世榮便將公司或其本人購買之車輛開去桃園
    、板橋地區之當鋪典當，伊均有陪同前往，一次還170,000
    元，另一次還70,000元等語。
四、查瑞騰公司係於93年8 月16日向主管機關申請設立登記，資
    本總額為5,000,000 元，公司所在地係臺北縣板橋市○○路
    ○ 段40號處，登記負責人為甲○○；榮翊公司係於94年6 月
    17日向主管機關申請設立登記，資本總額為3,000,000 元，
    公司所在地亦係臺北縣板橋市○○路○ 段40號處，登記負責
    人為楊世榮乙節，有偵查卷附瑞騰公司設立登記表、本院卷
    附經濟部中部辦公室96年4 月2 日經中三字第09630847500
    號函暨登記資料影本可參。又楊世榮於94年4 月26日，以動
    產擔保交易附條件買賣之方式，以「個人」名義向福灣公司
    購買4355-KF 號汽車，約定除頭期款外，餘款自94年5 月25
    日至97年4 月25日止分36期給付，每月一期，前35期每期付
    款9,138 元，第36期付款138,770 元；又於94年7 月29日，
    以動產抵押暨借款之方式，以「個人」名義向南山人壽保險
    股份有限公司購買4823-DA 號汽車，約定自94年8 月28日起
    ，至99年7 月28日止，分60期給付，每月一期，每期付款
    10,238元；另榮翊公司於94年10月27日，以動產擔保交易附
    條件買賣之方式，以「公司」名義向福灣公司購買2711-MQ
    號汽車，約定自95年10月28日起，分60期給付，每月一期，
    每期付款16,420元等情，有偵查卷附附條件買賣合約、車輛
    動產抵押暨借款契約書、動產擔保交易附條件買賣設定登記
    申請書、動產擔保交易動產抵押設定登記申請書、汽車新領
    牌照登記書可稽，並經本院依職權調閱臺灣板橋地方法院檢
    察署95年度執字第6061號、95年度執字第7273號全卷查明無
    誤，均堪認定屬實。
五、證人楊世榮雖於本院證稱其因無法負擔信用卡債務，94年11
    月間透過朋友介紹而認識被告，被告表示可以幫忙代墊卡債
    及申辦貸款，因貸款需要薪資證明，故其先掛名為瑞騰公司
    員工，後來貸款下不來，被告表示以公司名義貸款可以貸比
    較多錢，所以由被告出資而成立榮翊公司，並由其擔任人頭
    負責人，之後以分期付款之方式，先後購買三輛自用小客車
    ，其中4355-KF 號汽車係其自己要代步使用，另2711-MQ 號
    、4823-DA 號兩輛汽車則是被告表示要買來作為汽車租賃所
    用，相關貸款都是由被告支付，被告當時表示只要前九個月
    之貸款有按時繳交，以後就不會被認為詐欺，之後因為自己
    缺錢，先自行典當4355-KF 號汽車，其餘兩輛汽車則是因被
    告表示自己週轉不靈，與其一同開往當鋪典當，分別獲利
    200,000 元、70,000元，但其總共只拿到30,000元（96年3
    月27日審判筆錄參照）云云，然此除據被告堅決否認外，證
    人即前瑞騰公司人事經理陳義學於本院結證稱楊世榮原係瑞
    騰公司員工，因表示想成立公司，所以才自行成立榮翊公司
    ，楊世榮為該公司之實際負責人，楊世榮、榮翊公司先後購
    買三輛汽車，但買車與被告完全無關，後來因為楊世榮欠被
    告錢，所以楊世榮將榮翊公司購買之兩輛汽車開去當鋪典當
    ，典當時被告與其均有陪同楊世榮前往，一次是介紹帶路去
    板橋當鋪，另一次則幫忙開車去桃園當鋪等語（96年4 月17
    日審判筆錄參照），堪認被告上開辯解，非無所據。參以證
    人曾尉倫於檢察官偵查中證稱被告係瑞騰公司老闆，伊與楊
    世榮原先都是該公司之員工，後來楊世榮自己出去成立榮翊
    公司，楊世榮買車時需要保證人，伊基於朋友關係而幫忙，
    才簽名擔任保證人等語（臺灣板橋地方法院檢察署95年度偵
    字第4261號偵查卷第20、21頁參照），堪認被告辯稱榮翊公
    司係案外人楊世榮自行出資設立，買車均係楊世榮個人所為
    ，與其毫無關係等語，應屬有據。
六、另證人楊世榮雖一再證稱其只是擔任榮翊公司之人頭負責人
    ，實際負責人係被告，購買汽車亦係被告本人處理，然又證
    稱其係因為自己想要用車，才會以自己之名義購買4355-KF
    號汽車，分期付款都是榮翊公司繳付等語（96年3 月27日審
    判筆錄第5 頁參照），則若楊世榮僅係人頭負責人，何以其
    自己代步所用之汽車，卻是由榮翊公司支付價款？顯與常理
    不符。另楊世榮於本院證稱其因為自己缺錢，才自行決定將
    4355-KF 號汽車開到土城某當鋪典當得款，則上開購買汽車
    、典當獲利等行為均無從證明與被告有關，殊難僅憑楊世榮
    片面指證，逕認被告與楊世榮間有意圖為自己不法所有而詐
    欺取財之犯意聯絡。
七、綜上所陳，被告辯稱其與榮翊公司無關，購車與典當獲利均
    係案外人楊世榮個人行為，應可採信。此外，復查無其他積
    極證據足以證明被告涉犯公訴意旨所指之詐欺犯行，本案不
    能證明被告犯罪，自應諭知被告無罪之判決。
據上論斷，應依刑事訴訟法第301 條第1 項，判決如主文。
本案經檢察官賴秋萍到庭執行職務。
中　　華　　民　　國　　96　　年　　5 　　月　　29　　日
                  刑事第四庭審判長法  官  陳志祥
                                  法  官  邰婉玲
                                  法  官  楊皓清
以上正本證明與原本無異。
如不服本判決應於收受本判決後10日內向本院提出上訴書狀，其
未敘述上訴理由者，並得於提起上訴後10日內向本院補提理由書
狀（均須按他造當事人之人數附繕本。）「切勿逕送上級法院」
中　　華　　民　　國　　96　　年　　5 　　月　　29　　日
                                  書記官  盧鏡合
